臺灣臺中地方法院刑事判決　　　　　　　　　　　　九十三年度易字第二六三０號
　　公　訴　人　臺灣臺中地方法院檢察署檢察官
　　被　　　告　丙○○
　　　　　　　　乙○○
右列被告等因詐欺案件，經檢察官聲請簡易判決處刑（九十三年度偵字第一六一八八
號），經本院臺中簡易庭認為不適宜以簡易判決處刑，簽移由本院刑事庭改依通常訴
訟程序審理，被告於準備程序中為認罪之陳述，經本院合議庭裁定由受命法官獨任改
行簡式審判程序審理，判決如左：
    主  文
丙○○幫助共同意圖為自己不法之所有，以詐術使人將本人之物交付，處有期徒刑陸
月，如易科罰金，以佰元折算壹日。
乙○○幫助共同意圖為自己不法之所有，以詐術使人將本人之物交付，處有期徒刑肆
月，如易科罰金，以佰元折算壹日。
    犯罪事實
一、丙○○於民國九十三年五月間，因失業賦閒在家，無力支應家庭之開銷，而妻子
    又懷有身孕，缺錢花用之下，乃透過報紙分類廣告欄所刊登之內容，撥打電話予
    姓名年籍不詳綽號「阿隆」之成年男子，獲悉其欲以每本新臺幣（下同）二千元
    之代價，購買銀行帳戶存摺之訊息；而乙○○則於九十三年六月間，因謀職無著
    ，妻子又留下幼子離家，因無力扶養幼子，致使幼子挨餓數日，情急之下，亦由
    報紙分類廣告欄所刊登之內容，撥打電話予姓名年籍不詳綽號「小吳」之成年男
    子，獲悉其以每本一千五百元之代價，購買銀行帳戶存摺之訊息。丙○○、乙○○均明知任何人均可自行開立銀行帳戶供存款、提款或匯款使用，無需費事借用
    他人銀行帳戶，而一般人願意支付額外代價，刻意使用他人銀行帳戶之目的，無
    非係為行騙詐財以供取得贓款及掩飾犯行以避免暴露真實身分遭警查緝，且可預
    見渠等分別提供銀行帳戶予該姓名年籍不詳綽號「阿隆」、「小吳」之成年男子
    使用後，將被作為行騙詐財之工具，亦不違反其本意，仍分別基於幫助他人詐欺
    取財之犯意，丙○○於九十三年五月二十九日十四時許，將其所申請開立之中國
    信託商業銀行南崁分行帳號000000000000號銀行帳戶之存摺、提款
    卡、印鑑及密碼單，以二千元之代價，出售予該姓名年籍不詳綽號「阿隆」之成
    年男子使用；而乙○○係於九十三年六月中旬某日十一時許，在臺中火車站廁所
    旁邊，將其所申請開立之中國信託商業銀行文心分行帳號0000000000
    00號銀行帳戶之存摺、提款卡、印鑑及密碼單，以一千五百元之代價，出售予
    該姓名年籍不詳綽號「小吳」之成年男子使用。該姓名年籍不詳綽號「阿隆」、
    「小吳」之成年男子分別取得丙○○、乙○○所申請開立之前開銀行帳戶存摺、
    提款卡、印鑑及密碼單後，即基於共同詐欺取財之犯意聯絡，意圖為自己不法之
    所有，利用報紙刊登「交友廣告」之訊息，適有閱報習慣之甲○○於九十三年六
    月十五日中午時分，透過中國時報分類廣告欄，獲悉前開不實之交友廣告，乃撥
    打門號0000000000號行動電話聯絡，欲行交友，該詐騙集團成員乃要
    求甲○○持金融卡前往附近之提款機，依照指示操作，詐稱用以確認甲○○非警
    察人員，致使甲○○誤信為真，不疑有他，持現金卡前往桃園市○○○路三九號
    安泰商業銀行之提款機，依照指示操作提款機，致使甲○○陷於錯誤而匯款一萬
    九千九百八十七元至乙○○所申請開立之前開中國信託商業銀行文心分行帳戶內
    ，另匯款一千元、八千九百八十九元合計九千九百八十九元至丙○○所申請開立
    之前開中國信託商業銀行南崁分行帳戶內，甲○○因而受有二萬九千九百七十六
    元之損害。嗣因甲○○檢視安泰商業銀行客戶交易明細單，察覺有異，乃報警處
    理，因而循線查獲。
二、案經臺中市警察局第五分局報告臺灣臺中地方法院檢察署檢察官聲請簡易判決處
    刑。
    理  由
一、訊據被告丙○○、乙○○，對於右揭時地，分別以二千元、一千五百元之代價，
    提供渠等分別申請開立之中國信託商業銀行南崁分行、中國信託商業銀行文心分
    之帳戶存摺、提款卡、印鑑及密碼單，予該姓名年籍不詳綽號「阿隆」、「小吳
    」之成年男子作為詐騙被害人甲○○之轉帳匯款帳戶使用，致使被害人甲○○因
    而陷於錯誤，誤信為真，依照指示輸入帳號而先後匯款至被告丙○○、乙○○所
    申請開立之前開銀行帳戶內，因而受有二萬九千九百七十六元之損害等情，均於
    本院中坦認屬實，核與被害人甲○○之指述情節相符，並有中國信託商業銀行南
    崁分行九十三年十月一日第0000000000三五號函所檢附之被告丙○○
    申請開戶資料及交易往來明細一份、中國信託商業銀行文心分行九十三年十月六
    日中信銀文字第九三０四七三二０一０三號函所檢附之被告乙○○申請開戶資料
    及交易往來明細一份、被害人甲○○以自動櫃員機轉帳匯款之安泰商業銀行客戶
    交易明細單三份等在卷可稽，被告丙○○、乙○○自白供述與現有事證相符，應
    堪置信。按刑法上之故意，可分為直接故意與間接故意，所謂「間接故意（不確
    定故意）」，係指行為人對於構成犯罪之事實，預見其發生而其發生不違背其本
    意者，刑法第十三條第二項定有明文。查：金融帳戶之申請甚為簡便，除小額之
    開戶存款外，無需支付任何費用，任何人均可自由申請開立使用，若無其他特殊
    目的，豈有費事使用他人金融帳戶之必要，且該姓名年籍不詳綽號「阿隆」、「
    小吳」之成年男子分別係以二千元、一千五百元之代價取得他人之帳戶，若非圖
    供不法之用，何須支付對價取得他人帳戶使用，而甘冒帳戶名義人再行掛失申請
    補發而領取該帳戶內之款項之風險，且一般之人，因工作、任職之關係，均會申
    請開立數個銀行帳戶，不可能沒有個人金融帳戶可以使用，而須利用被告名義之
    帳戶；又一般人使用帳戶，為求方便明確，以個人名義開立申請，最為便捷、省
    事，並具有保障個人權益之功能，但若為從事不法行為，以求隱匿個人身分，避
    免真實身分暴露，而遭追緝，即有支付對價，刻意使用他人金融帳戶之必要性存
    在，被告丙○○、乙○○本身因生活困難，並無任何積蓄或錢財，以致不擔心他
    人使用其帳戶，而該姓名年籍不詳綽號「阿隆」、「小吳」之成年男子若非為不
    法動機，以求隱匿身分，避免遭受追查，以致暴露真實身分，何須使用他人申請
    開立之金融帳戶，憑添個人風險及隱密性；再者，社會上以刮刮樂詐財、郵局轉
    帳詐財、國稅局退稅詐財、簡訊詐財之案件層出不窮，大眾傳播媒體均有相當程
    度之宣導，一般民眾均應有所認知，被告丙○○、乙○○均係一具備相當智識水
    準之人，對於該姓名年籍不詳綽號「阿隆」、「小吳」之成年男子使用渠等之銀
    行帳戶之動機，當可推知係欲從事不法勾當，而被告丙○○、乙○○迫於現實經
    濟壓力，仍願意提供其金融帳戶予該姓名年籍不詳綽號「阿隆」、「小吳」之成
    年男子供為詐財之匯款帳戶使用，則被告丙○○、乙○○即有容任該姓名年籍不
    詳綽號「阿隆」、「小吳」之成年男子利用渠等帳戶向人詐財之不確定故意。是
    以，被告丙○○、乙○○提供銀行帳戶予該姓名年籍不詳綽號「阿隆」、「小吳
    」之成年男子做為轉帳詐財之工具使用，業已該當於詐欺取財罪之幫助犯。本件
    事證已臻明確，被告丙○○、乙○○犯行，均堪認定。
二、被告丙○○、乙○○分別以幫助詐欺之犯意，提供各自所申請開立之中國信託商
    業銀行南崁分行、文心分行之銀行帳戶予該姓名年籍不詳綽號「阿隆」、「小吳
    」之成年男子所組成之詐騙集團，作為詐財之轉帳匯款帳戶使用，致使被害人甲○○誤信為真而陷於錯誤，依照指示錯誤匯款至被告丙○○、乙○○所申請開立
    之前開銀行帳戶內，而受有二萬九千九百七十六元之損害，核被告丙○○、乙○○所為，均係犯刑法第三百三十九條第一項詐欺取財罪之幫助犯。又該姓名年籍
    不詳綽號「阿隆」、「小吳」之成年男子共同詐騙被害人甲○○之行為，核渠等
    所為，均係犯刑法第三百三十九條第一項之詐欺取財罪之正犯。該姓名年籍不詳
    綽號「阿隆」、「小吳」之成年男子其二人間，就前開詐欺取財行為，顯有共同
之犯意聯絡與行為分擔，應為共同正犯。按幫助他人犯罪者，為從犯；從犯之處
    罰，得按正犯之刑減輕之，刑法第三十條第一項前段、第二項分別定有明文。被
    告丙○○、乙○○並未實際參與詐欺取財之行為，僅係以交付帳戶提供助力之方
    式，參與犯罪，為幫助犯，爰依刑法第三十條第二項之規定，減輕其刑。爰審酌
    被告丙○○因謀職無著，無力扶養妻小，而被告乙○○亦因謀職不易，無力扶養
    幼子，不得已，乃鋌而走險，透過報紙分類廣告「購買人頭帳戶」之訊息，以販
    賣銀行帳戶充當人頭，獲取不法利益，以暫時支應生活所需，被告丙○○、乙○○提供個人銀行帳戶予他人從事不法行為以獲取微薄金錢，其惡性固非重大，且
    被告丙○○、乙○○於本院中均坦認犯行，表明悔悟之意，犯後態度良好，然被
    告丙○○、乙○○出售帳戶之行為，間接導致詐騙集團因使用人頭帳戶，阻礙警
    方之查緝，而得以逍遙法外，免受法律制裁，致使受害民眾陸續增加，且詐騙集
    團藉此手段行騙詐財者，日益猖獗，若不針對出賣人頭帳戶者予以適度之刑罰制
    裁，顯無法抑制詐騙案例之一再發生，另以被告丙○○自承出售十多本銀行帳戶
    ，被告乙○○出售三、四本銀行帳戶等一切情狀，分別量處如主文所示之刑，並
    均諭知易科罰金之折算標準，以示懲儆。
據上論斷，應依刑事訴訟法第四百五十二條、第二百七十三條之一第一項、第二百九
十九條第一項前段，刑法第三百三十九條第一項、第三十條、第四十一條第一項前段
，罰金罰鍰提高標準條例第一條前段、第二條，判決如主文。
中      華      民      國      九十四      年    一    月     十一     日
                                臺灣臺中地方法院刑事第五庭
                                        法  官  巫淑芳
右正本證明與原本無異。
如不服本判決，應於送達後十日內向本院提出上訴狀（須附繕本），上訴於臺灣高等
法院臺中分院。
                                        書記官
中      華      民      國      九十四      年    一    月     十一     日
附錄論罪科刑法條：
刑法第三百三十九條：
意圖為自己或第三人不法之所有，以詐術使人將本人或第三人之物交付者，處五年以
下有期徒刑、拘役或科或併科一千元以下罰金。
以前項方法得財產上不法之利益或使第三人得之者，亦同。
前二項之未遂犯罰之。
